ACORDAO-COMPLETO-2348958

ACÓRDÃO DE RELAÇÃO

ACÓRDÃO DE RELAÇÃO 2617/2019 ATA 11/2019 - SEGUNDA CÂMARA

Acórdão 2617/2019-TCU-Segunda Câmara
Trata-se de Tomada de Contas Especial instaurada pela Empresa Brasileira de Correios e Telégrafos/Ministério da Ciência, Tecnologia, Inovações e Comunicações, em desfavor de Hélio Gomes de Oliveira Filho, João Furtado D'Avila, José Carlos Morais, Marcos Antonio Tavares de Oliveira, Maria Bernadete Campos Pinheiro, Sebastiao Ferreira da Silva, Sergio Simão de Araujo e da empresa Ângulo Forte Construções e Projetos Ltda., em razão de irregularidades constatadas na execução do Contrato 21/2007, por ocasião dos serviços de reforma e adaptação de edificação da Agência Central de Rio Branco e do Edifício Sede da Diretoria Regional do Acre, no período de 18/2/2008 a 9/7/2008, no valor de R$ 688.367,26.
Considerando que a instauração da presente Tomada de Contas Especial está amparada nas conclusões de Comissão de Sindicância, conduzida pela ECT, que concluiu pela existência de débito no montante de R$ 1.224.360,58, ante a ocorrência de duas categorias de irregularidades: a)  multas contratuais não cobradas da empresa Ângulo Forte Construções e Projetos Ltda., valor de R$ 828.323,10, em função do descumprimento de obrigações prevista no Contrato 21/2007; b)  divergência de valores não executados, além de despesas suportadas pelos Correios que seriam de obrigação da contratada, totalizando R$ 385.505,46;
considerando que os arts. 412 e 413 do Código Civil, que tratam das cláusulas penais no caso de inadimplemento das obrigações contratuais, não permitem cominação de pena superior à obrigação principal, o que demonstra falta de proporcionalidade e razoabilidade no valor calculado das multas, e que no caso em tela somente em multas os Correios apuraram o débito de R$ 828.323,10, superando o valor do contrato;
considerando que nos autos não há elementos consistentes acerca da exatidão dos valores possivelmente pagos sem a correspondente prestação dos serviços, haja vista a comissão de sindicância não ter se pautado em perícia técnica, laudo ou relatório técnico sobre obras de engenharia, mas somente em inspeção visual dos objetos fiscalizados;
considerando que não havia previsão expressa no edital e no contrato acerca da responsabilidade exclusiva  da contratada relativa a ônus de aluguéis e despesas de imóvel locado pelos Correios durante a obra;
considerando o longo decurso do prazo entre os fatos e esta apreciação, o que dificultaria a reconstituição dos elementos ensejadores dos prejuízos apontados pelos Correios tanto para certificar a exatidão dos débitos quanto para assegurar a ampla defesa dos potenciais responsáveis;
considerando que não constam evidências suficientemente consistentes para se definir com razoável certeza as irregularidades e o valor do débito, nem individualizar as responsabilidades e as condutas, o que enseja a conclusão de que a presente TCE não preenche os requisitos de admissibilidade previstos no art. 5º, incisos II e III, da IN/TCU 71/2012;
considerando os pareceres uniformes da Secretaria de Controle Externo de Tomada de Contas Especial e do Ministério Público junto ao TCU pela ausência de pressupostos de constituição e de desenvolvimento válido e regular do processo;
os ministros do Tribunal de Contas da União, reunidos em sessão da 2ª Câmara, ACORDAM, por unanimidade, de acordo com os pareceres emitidos nos autos e com fundamento nos arts. 143, inciso V, alínea "a"; 169, inciso VI; 201, caput e § 3º, e 212 do Regimento Interno, em arquivar o processo, sem julgamento de mérito, em face da ausência de pressupostos de constituição e de desenvolvimento válido e regular do processo, e em dar ciência desta deliberação, bem como da instrução à peça 21, aos responsáveis, à Empresa Brasileira de Correios e Telégrafos e ao Ministério da Ciência, Tecnologia, Inovações e Comunicações.
1.Processo TC-Processo 023.326/2018-2 (TOMADA DE CONTAS ESPECIAL) 
       1.1.Classe de Assunto: II.
	1.2. Responsáveis: Helio Gomes de Oliveira Filho (CPF XXX.692.603-XX) , Joao Furtado D'Avila (CPF XXX.457.132-XX) , José Carlos Morais (CPF XXX.408.171-XX) , Marcos Antonio Tavares de Oliveira (CPF XXX.394.622-XX) , Maria Bernadete Campos Pinheiro (CPF XXX.154.093-XX) , Sebastiao Ferreira da Silva (CPF XXX.611.232-XX) , Sergio Simão de Araujo (CPF XXX.931.731-XX) e Ângulo Forte Construções e Projetos Ltda. (CPF 05.848.749/0001-07) .
	1.3. Unidade: Empresa Brasileira de Correios e Telégrafos; Ministério da Ciência, Tecnologia, Inovações e Comunicações.
	1.4. Relatora: ministra Ana Arraes.
	1.5. Representante do Ministério Público: procurador Marinus Eduardo De Vries Marsico.
	1.6. Unidade Técnica: Secretaria de Controle Externo de Tomada de Contas Especial (SecexTCE) .
	1.7. Representação legal: não há.
	1.8. Determinações/Recomendações/Orientações: não há.

Segunda Câmara

Helio Gomes de Oliveira Filho (CPF XXX.692.603-XX), Joao Furtado D'Avila (CPF XXX.457.132-XX), José Carlos Morais (CPF XXX.408.171-XX), Marcos Antonio Tavares de Oliveira (CPF XXX.394.622-XX), Maria Bernadete Campos Pinheiro (CPF XXX.154.093-XX), Sebastiao Ferreira da Silva (CPF XXX.611.232-XX), Sergio Simão de Araujo (CPF XXX.931.731-XX) e Ângulo Forte Construções e Projetos Ltda. (CPF 05.848.749/0001-07).

ACORDAO-COMPLETO-2444046

Acórdão de Relação 13594/2020 - Segunda Câmara

Acórdão de Relação

ANA ARRAES

não há.

Procurador Marinus Eduardo De Vries Marsico.

TOMADA DE CONTAS ESPECIAL (TCE)

Secretaria de Controle Externo de Tomada de Contas Especial (SecexTCE).